【裁判字號】    97,易,2248
【裁判日期】    970630
【裁判案由】    違反電子遊戲場業管理條例
【裁判全文】
臺灣臺中地方法院刑事判決  97年度易字第2248號
公  訴  人  臺灣臺中地方法院檢察署檢察官
被      告  甲○○
上列被告因違反電子遊戲場業管理條例案件，經檢察官聲請以簡
易判決處刑（九十六年度速偵字第三八○○號），本院沙鹿簡易
庭認不宜逕以簡易判決處刑，應適用通常訴訟程序審判（九十六
年度易字第四九四六號），嗣被告於本院準備程序中自白犯行，
經本院逕 以簡易判決處刑（九十六年度簡字第一二八一號），本
院認不宜逕以簡易判決處刑，再改用通常程序審理後，判決如下
：
    主    文
甲○○違反未依電子遊戲場業管理條例規定辦理營利事業登記者
，不得經營電子遊戲場業之規定，處拘役參拾日，如易科罰金，
以新臺幣壹仟元折算壹日。扣案電子遊戲機「小瑪莉變異體」一
臺（含ＩＣ板一片），沒收。
    事    實
一、甲○○係設於臺中縣后里鄉○○路一三八之二號「彩萱小吃
    部附設卡拉ＯＫ店」之負責人，明知經營電子遊戲場業，須
    依電子遊戲場業管理條例相關規定辦理營利事業登記，竟未
    向主管機關臺中縣政府辦理營利事業登記，而基於經營電子
    遊戲場之犯意，接續於民國九十六年八月六日某時，至同月
    七日二十一時十五分止，在上開屬公眾得出入場所之店內，
    擺設電子遊戲機「小瑪莉變異體」一臺（含ＩＣ板一塊）插
    電營業，供不特定人把玩。嗣經警方於九十六年八月七日二
    十一時十五分，在上址為警當場查獲，並扣得其所有，供犯
    違反電子遊戲場業管理條例所用之電子遊戲機一臺（含ＩＣ
    板一片）。
二、案經臺中縣警察局大甲分局報請臺灣臺中地方法院檢察署檢
    察官偵查起訴。
    理    由
壹、程序方面：
一、按刑事訴訟法第一百五十九條第一項規定：「被告以外之人
    於審判外之言詞或書面陳述，除法律有規定者外，不得作為
    證據。」其立法意旨，乃在於確保被告之反詰問權。同法第
    一百五十九條之五第一項規定：「被告以外之人於審判外之
    陳述，雖不符前四條之規定（同法第一百五十九條之一至第
    一百五十九條之四），而經當事人於審判程序同意作為證據
    ，法院審酌該言詞陳述或書面陳述作成時之情況，認為適當
    者，亦得為證據。」同法條第二項規定：「當事人、代理人
    或辯護人於法院調查證據時，知有刑事訴訟法第一百五十九
    條第一項不得為證據之情形，而未於言詞辯論終結前聲明異
    議者，視為有前項之同意。」其立法意旨，則在於確認當事
    人對於傳聞證據有處分權，得放棄反對詰問權，同意傳聞證
    據可作為證據；但因我刑事訴訟法尚非採澈底之當事人進行
    主義，乃又限制以法院認為適當者，始得為證據。因此，當
    事人同意或依法視為同意某項傳聞證據作為證據使用者，實
    質上即表示有反對詰問權之當事人已放棄其反對詰問權，如
    法院認為適當，不論該傳聞證據是否具備刑事訴訟法第一百
    五十九條之一至第一百五十九條之四所定情形，均容許作為
    證據；換言之，當事人放棄對原陳述人行使反對詰問權者，
    屬於證據傳聞性之解除行為，如法院認為適當，即容許該傳
    聞證據作為證據，不以未具備刑事訴訟法第一百五十九條之
    一至第一百五十九條之四所定情形為前提，非常上訴意旨認
    以未具備該等情形為前提，尚有誤解。又法院於何種情況，
    得認為適當，應審酌該傳聞證據作成時之情況，如該傳聞證
    據之證明力明顯過低或係違法取得，即得認為欠缺適當性；
    惟是否適當之判斷，係以當事人同意或視為同意為前提，即
    當事人已無爭議，故法院除於審理過程中察覺該傳聞證據之
    作成欠缺適當性外，毋庸特別調查，而僅就書面記載之方式
    及其外觀審查，認為無問題而具有適當性即可，最高法院九
    十七年度臺非字第五號判決意旨參照。
二、查被告甲○○對於本判決所引用之下列各項證據方法之證據
    能力，於本院審理時均表示無意見而不爭執其證據能力，視
    為有刑事訴訟法第一百五十九條之五第一項之同意，揆諸前
    開說明，該等被告以外之人於審判外所為言詞或書面陳述，
    其證據傳聞性已解除；且由本院歷次審理過程觀之，並未察
    覺前開傳聞證據之作成欠缺適當性，且由該等傳聞證據之筆
    錄或文書記載方式及其外觀審查，其等之作成亦無問題而有
    適當性，依刑事訴訟法第一百五十九條之五之規定，自得作
    為證據，合先敘明。
貳、實體方面：
一、上揭犯罪事實，業據被告坦承不諱，並有電子遊戲機「小瑪
    莉變異體」一臺扣案可證，復有現場照片附卷可稽，本件事
    證明確，被告犯行堪以認定。
二、核被告所為，係違反電子遊戲場業管理條例第十五條之規定
    ，應依同條例第二十二條規定論處。又被告上揭違反電子遊
    戲場業管理條例之行為，因侵害法益仍屬單一，且係基於接
    續之犯意為之，故為接續犯。爰審酌被告素行良好，有臺灣
    臺中地方法院檢察署刑案資料查註紀錄表乙份在卷可憑，且
    其擺放電子遊戲機之數量僅一臺，規模不大，所生危害非鉅
    及犯後坦承犯行，已見悔意等一切情狀，量處如主文所示之
    刑，並諭知易科罰金之折算標準，以資懲儆。另扣案之電動
    遊戲機具一臺，係被告所有，業據被告於偵查中陳明在卷，
    雖無法證明係當場賭博之器具（詳後述），但仍不失為被告
    所有，供被告犯違反電子遊戲場業管理條例所用之物，爰依
    刑法第三十八條第一項第二款規定沒收，併此敘明。
參、不另為無罪之諭知：
一、公訴意旨略以：被告基於賭博之犯意，於上揭時、地，擺放
    「小瑪莉變異體」之賭博性電子遊戲機具一臺，因認被告涉
    有刑法第二百六十六條前段之賭博罪嫌（起訴書原載為刑法
    第二百六十八條第一項之意圖營利供給賭博場所罪，經公訴
    檢察官於九十七年六月三日審理期日當庭更正為刑法第二百
    六十六條前段）。
二、本件公訴人認被告涉有刑法第二百六十六條前段之罪，無非
    係以被告之自白及扣案之電子遊戲機具為其所憑之論據。訊
    據被告固不否認有於上揭時、地擺放電子遊戲機具之事實，
    惟堅詞否認有何賭博之犯行，辯稱：伊並不知道玩法等語。
三、按刑事訴訟法第一百六十一條第一項規定：檢察官就被告犯
    罪事實，應負舉證責任，並指出證明之方法。因此，檢察官
    對於起訴之犯罪事實，應負提出證據及說服之實質舉證責任
    。倘其所提出之證據，不足為被告有罪之積極證明，或其指
    出證明之方法，無從說服法院以形成被告有罪之心證，基於
    無罪推定之原則，自應為被告無罪判決之諭知，有最高法院
    九十二年臺上字第一二八號判例可資參照。
四、經查：
（一）、按賭博乃以偶然之輸贏，決定財物得失之方法，含有射
        倖性，倘若機器之操作，乃繫於操作者之技巧，而非以
        射倖行為決定勝負，則僅係假藉娛樂之名，實施類似賭
        博之行為，尚與賭博有間，是以，倘檢察官所提之證據
        ，無法證明該電子遊戲機具，有何射倖性存在，自難認
        定有賭博之犯行。
（二）、而遍查卷內資料，就該電子遊戲機具之玩法、賠率及輸
        贏之或然率，均無法認定，即無從逕認該電子遊戲機具
        係有射悻成份而為賭博機具，自無法證明係供賭博之用
        。
五、綜上所述，本件檢察官所提證據，並未達於通常一般之人均
    不致有所懷疑，而得確信其為真實之程度者，不能據為有罪
    之認定。此外，復查無其他積極事證足認被告確有公訴人所
    指賭博之犯行，則公訴人遽認被告有賭博之犯行，容有未洽
    。此部分本應為無罪之諭知，惟公訴人認與上開有罪部分有
    想像競合犯之實質上一罪之關係，爰不另為被告此部分賭博
    之無罪諭知，併予敘明。
據上論斷，應依刑事訴訟法第四百五十二條、第二百九十九條第
一項前段，電子遊戲場業管理條例第二十二條，刑法第十一條前
段、第四十一條第一項前段、第三十八條第一項第二款，判決如
主文。
本案經檢察官乙○○到庭執行職務。
中    華    民    國    97    年    6     月    30    日
                  刑事第十一庭  法  官  林慶郎
以上正本證明與原本無異
如不服本判決，應於收受本判決後十日內向本院提出上訴書狀，
其未敘述上訴理由者，並得於提起上訴後十日內向本院補提理由
書狀（均須按他造當事人之人數附繕本）「切勿逕送上級法院」
                                書記官  廖日晟
中    華    民    國    97    年    6     月    30    日
附錄本案論罪科刑法條全文：
電子遊戲場業管理條例第15條
未依本條例規定辦理營利事業登記者，不得經營電子遊戲場業。
電子遊戲場業管理條例第22條
違反第 15 條規定者，處行為人 1 年以下有期徒刑、拘役或科或
併科新臺幣50萬元以上250萬元以下罰金。


司法院資訊處製作；財團法人民間司法改革基金會備份。
